【裁判字號】    98,訴,1214
【裁判日期】    990531
【裁判案由】    誣告
【裁判全文】
臺灣桃園地方法院刑事判決              98年度訴字第1214號
公  訴  人  臺灣桃園地方法院檢察署檢察官
被      告  丙○○
選任辯護人  謝清昕律師
            張旭業律師
上列被告因誣告案件，經檢察官提起公訴（98年度偵字第 2471
號），被告於本院審理程序進行中，就被訴事實為有罪之陳述，
經本院告知簡式審判程序意旨，並聽取公訴人、被告及辯護人之
意見後，本院合議庭裁定依簡式審判程序審理，判決如下：
    主  文
丙○○意圖他人受刑事處分，向該管公務員誣告，累犯，處有期
徒刑捌月。
    事  實
一、丙○○前於民國八十八年間因違反水土保持法案件，經臺灣
    高等法院以九十三年度上訴字第八五四號判決判處有期徒刑
    七月確定，再經臺灣高等法院九十六年度聲減字第一○六四
    號裁定減為有期徒刑三月又十五日確定，於九十六年七月十
    六日縮刑期滿執行完畢。猶不知警惕，緣丙○○於九十四年
    十月間，因向汽車銷售員甲○○購買汽車而熟識，二人進而
    交往，並於九十五年一月間迄九十六年二月間同居在甲○○
    位於桃園縣平鎮市○○路○段二六九號十樓之三之住處，同
    居期間丙○○與甲○○之間有多次資金往來之紀錄，由甲○○借款予丙○○，嗣於九十六年二月間因丙○○向甲○○借
    貸不成，而在甲○○上開住處大鬧發生爭執，經甲○○報警
    處理，警員到場處理盤檢丙○○後，發現丙○○因上開違反
    水土保持法案件遭臺灣板橋地方法院檢察署通緝，而將丙○○緝獲到案，於九十六年二月七日入監執行上開刑期，迄九
    十六年七月十六日執行完畢出監。嗣於丙○○出監後，甲○○於九十六年七月二十七日向桃園縣政府警察局楊梅分局草
    湳派出所告訴丙○○傷害，丙○○乃於九十六年八月二十四
    日上午六時五十五分許，在桃園縣楊梅鎮○○路二九三號前
    妨害甲○○之自由，強押甲○○上車，要求甲○○撤回告訴
    ，嗣後甲○○又向桃園縣政府警察局楊梅分局控告丙○○妨
    害自由（業經本院以九十八年度訴字第六七二號判決判處有
    期徒刑八月，現由臺灣高等法院審理中）。丙○○因懷疑上
    開遭警緝獲是甲○○及甲○○之弟弟乙○○密報，及為使甲○○撤回前開案件之告訴，竟意圖他人受刑事處分，明知甲○○及乙○○並無恐嚇取財及強盜之犯行，基於誣告之犯意
    ，於九十六年十一月十九日晚間七時五十分許，前往桃園縣
    政府警察局楊梅分局，向有偵查犯罪權限之偵查佐鍾其峰及
    李宗和，虛構誣指：(一)於九十五年二月十七日上午九時許，
    在桃園縣平鎮市○○○路三八巷二○弄工地內，甲○○、乙○○夥同二名真實姓名年籍不詳之成年男子，由乙○○向丙○○恫稱：我知道你已經被法院通緝，要向你拿一條錢，如
    果不匯錢，馬上叫警察來抓你等語，致丙○○心生畏懼，乃
    囑咐其妻崔慧芬至彰化銀行楊梅分行匯款新臺幣（下同）十
    二萬元至甲○○之中國國際商業銀行中壢分行000000
    00000號帳戶及匯二十萬元至甲○○之新竹國際商業銀
    行楊梅分行00000000000號帳戶內。(二)於九十五
    年三月十五日上午九時許，甲○○、乙○○夥同五至六名真
    實姓名年籍不詳之成年男子，在前開工地內，以前開同一恐
    嚇方法，由乙○○向丙○○恐嚇錢財，致丙○○心生畏懼，
    又囑咐崔慧芬至彰化銀行楊梅分行匯款四十五萬元至甲○○
    之帳戶內。(三)於九十五年四月中旬，甲○○、乙○○夥同三
    、四真實姓名年籍不詳之成年男子，在前開工地內，向丙○○恐嚇要求交付財物，丙○○不從，乙○○竟強行搜丙○○
    之身體，強取十萬元，並毆傷丙○○。(四)於九十五年五月間
    ，甲○○、乙○○夥同三、四真實姓名年籍不詳之成年男子
    ，在前開工地內，向丙○○恐嚇要錢，丙○○不從，乙○○
    竟強行搜丙○○之身體，強取丙○○身上財物八萬元，並毆
    傷丙○○。(五)於九十五年六月間，甲○○、乙○○夥同五、
    六真實姓名年籍不詳之成年男子，在前開工地內，向丙○○
    恐嚇要錢，丙○○不從，乙○○竟強行搜丙○○之身體，強
    取丙○○身上財物四萬元，並毆打丙○○成傷。(六)於九十五
    年七月至同年九月間，甲○○、乙○○夥同數名真實姓名年
    籍不詳之成年男子，在前開工地內，向丙○○恐嚇要錢，丙○○不從，乙○○竟強行搜丙○○之身體，強取丙○○身上
    財物二、三萬元，並毆打丙○○成傷。(七)於九十五年十月間
    ，甲○○、乙○○夥同五、六年籍姓名不詳之成年男子，在
    前開工地內，向丙○○恐嚇錢財，丙○○說沒有錢，甲○○
    知悉丙○○有工程款要收取，乃至該工地對面李姓業主處向
    李姓業主收取三十萬元之工程款。(八)於九十五年十二月，甲○○、乙○○夥同五、六名真實姓名年籍不詳之成年男子，
    在前開工地內，向丙○○恐嚇要求交付財物，丙○○向乙○○表示沒有錢，乙○○見丙○○手上戴著勞力士鑽錶，便教
    唆在場不詳之某成年男子架住丙○○，由乙○○強盜丙○○
    手上之勞力士鑽錶一只，並由甲○○至桃園縣平鎮市天成當
    舖將該勞力士鑽錶典當。嗣上開案件經臺灣桃園地方法院檢
    察署檢察官查明實情後，並無丙○○所指訴之情節，以九十
    七年度偵字第二三七○四號對甲○○及乙○○為不起訴處分
    確定。
二、案經甲○○、乙○○訴請臺灣桃園地方法院檢察署檢察官偵
    查起訴，丙○○於審理中為有罪之陳述，經本院合議庭裁定
    由受命法官獨任行簡式審判程序。
    理  由
一、本件被告丙○○所犯之誣告罪，係死刑、無期徒刑、最輕本
    刑為三年以上有期徒刑以外之罪，而被告於審理程序中就被
    訴事實為有罪之陳述，經法官告知簡式審判程序之旨，並聽
    取公訴人、被告及辯護人之意見後，本院認為適宜由受命法
    官獨任進行簡式審判程序，合先敘明。
二、上揭犯罪事實，業據被告於本院審理時坦承不諱（見本院卷
    第一二六頁背面、第一三六頁背面），核與證人即被害人甲○○及乙○○於警詢、偵查及本院審理時證述情節相符（見
    臺灣桃園地方法院檢察署九十七年度偵字第一一六二六號卷
    第一三頁至第一六頁、第二一頁至第二四頁、臺灣桃園地方
    法院檢察署九十八年度偵字第二四七一號卷第一一頁至第一
    二頁、本院卷第五六頁至第六○頁、第七六頁至第七九頁）
    ，且經證人戴金台、鍾昭米、鍾新堂及范郁宸於偵查中證述
    明確（見上開偵字第一一六二六號卷第一四二頁至第一四三
    頁），復有彰化銀行九十五年二月十七日、三月十五日匯款
    回執聯、彰化銀行新明分行九十五年十月十六日支票存款送
    款簿存根聯、新竹國際商業銀行平鎮分行九十五年四月十九
    日、六月二十日匯款副通知書、新竹國際商業銀行平鎮分行
    一月十六日、十二月二十七日匯款回執聯、華南商業銀行九
    十六年八月七日、一月三十一、二月一日、七月二十日、七
    月三十一日匯款回執聯、收當物品資料－詳細畫面、臺灣桃
    園地方法院檢察署公務電話紀錄單、華南商業銀行存款往來
    明細表、彰化商業銀行楊梅分行九十七年十一月四日彰楊梅
    字第○九七○○二五一二號函、彰化銀行九十五年二月十七
    日、三月十五日匯款申請書、華南商業銀行楊梅分行九十七
    年十一月十九日（九七）華梅存字第七四七號函暨支票照片
    、有限公司設立登記表、營利事業登記公示資料查詢、公司
    及分公司基本資料查詢、臺灣臺北看守所九十七年十二月十
    六日北所衛字第○九七一三○二五一一號函暨丙○○九十六
    年二月七日入間之內外傷紀錄表影本、臺灣土地銀行湖口分
    行九十七年十二月十六日湖存字第○九七○○○○四七六號
    函暨所附客戶基本資料及帳戶基本資料、渣打國際商業銀行
    股份有限公司埔心分行九十七年十二月二十四日渣打商銀埔
    心字第○九七○○三一○號函暨所附開戶基本資料、渣打國
    際商業銀行股份有限公司平鎮簡易型分行九十七年十二月二
    十四日渣打商銀平鎮字第○九七○○二四○號函暨所附開戶
    基本資料、桃園縣政府警察局平鎮分局北勢派出所職務報告
    書及桃園縣政府警察局楊梅分局草湳派出所九十六年七月二
    十七日受理各類案件紀錄表等件在卷可按（見上開偵字第一
    一六二六號卷第四七頁至第五二頁、第六五頁、第七五頁至
    第七九頁、第八三頁至第八六頁、第八九頁至第一○○頁、
    第一一○頁至第一二一頁、第一六一頁至第一六五頁、第一
    七六頁至第一八二頁、第一八七頁、臺灣桃園地方法院檢察
    署九十六年度他字第四二六七號卷第七頁至第八頁、臺灣桃
    園地方法院檢察署九十八年度偵字第二四七一號卷第五頁）
    ，是被告上揭任意性自白與事實相符，堪以採信。本件事證
    明確，被告犯行洵堪認定，應予依法論科。
三、按誣告為妨害國家審判權之犯罪，誣告人者雖有使人受刑事
    或懲戒處分之故意，但祇能就其誘起審判之原因令負罪責，
    故以一狀誣告數人者，祇成立一誣告罪（最高法院十八年上
    字第九○四號判例要旨參照）。核被告丙○○所為，係犯刑
    法第一百六十九條第一項之誣告罪。被告以一狀誣告甲○○
    及乙○○二人，依上開說明，應僅成立一誣告罪。查被告有
    前揭犯罪事實欄一所載之犯罪科刑及執行完畢之紀錄，此有
    臺灣高等法院被告前案紀錄表在卷可按，其前受有期徒刑執
    行完畢，於五年以內故意再犯上開有期徒刑以上之罪，為累
    犯，應依刑法第四十七條第一項之規定，加重其刑。按被告
    於其所誣告之案件經檢察官為不起訴處分確定後自白，因處
    分確定究與裁判確定不同，是其自白仍不得謂非在所誣告之
    案件裁判確以前，仍應適用刑法第一百七十二條之規定，減
    輕或免除其刑（最高法院三十一年上字第二二一一號判例及
    六十六年度第五次刑庭庭推總會議決議參照）。查本件被告
    丙○○於其所誣告之恐嚇等案件，雖經臺灣桃園地方法院檢
    察署檢察官於九十八年一月九日以九十七年度偵字第一一六
    二六號、九十七年度偵字第二三七○四號為不起訴處分確定
    ，然依上開最高法院判例及決議之意旨，應依刑法第一百七
    十二條規定減輕其刑。爰審酌被告與被害人甲○○曾為男女
    朋友同居關係，在同居期間被害人甲○○多次借款予被告，
    僅因嗣後與被害人甲○○感情生變，而傷害及騷擾被害人甲○○，經被害人甲○○及乙○○提出告訴，為使渠等二人撤
    回告訴，竟羅織虛構多項被害人甲○○及乙○○恐嚇及恐嚇
    取財之犯罪事實，意圖使被害人甲○○及乙○○受刑事處分
    ，致被害人甲○○及乙○○精神受創，兼衡被告迄今未與被
    害人甲○○及乙○○和解賠償渠等二人之損害，及被告於本
    院審理時坦承犯行，尚有悔意等一切情狀，量處如主文所示
    之刑。
據上論斷，應依刑事訴訟法第二百七十三條之一第一項、第二百
九十九條第一項前段，刑法第一百六十九條第一項、第一百七十
二、第四十七條第一項，判決如主文。
本案經檢察官黃俊華到庭執行職務。
中    華    民    國    99    年    5     月    31    日
                  刑事第九庭    法  官 林玉蕙
以上正本證明與原本無異。
如不服本判決應於收受判決後10日內向本院提出上訴書狀，並應
敘述具體理由。其未敘述上訴理由者，應於上訴期間屆滿後20日
內向本院補提理由書( 均須按他造當事人之人數附繕本) 「切勿
逕送上級法院」。
                                書記官  魏里安
中    華    民    國    99    年    5     月    31    日
附錄本案論罪科刑法條：
中華民國刑法第169 條規定：
（誣告罪）
意圖他人受刑事或懲戒處分，向該管公務員誣告者，處7 年以下
有期徒刑。
意圖他人受刑事或懲戒處分，而偽造、變造證據，或使用偽造、
變造之證據者，亦同。

司法院資訊處製作；財團法人民間司法改革基金會備份。
